【裁判字號】    92,自,288
【裁判日期】    921112
【裁判案由】    誣告等
【裁判全文】
臺灣高雄地方法院刑事判決                          九十二年度自字第二八八號
    自  訴  人  乙○○
    被      告  丙○○原名鄧.
右列被告因誣告案件，經自訴人提起自訴，甲○判決如左：
    主  文
丙○○無罪。
    理  由
一、自訴意旨略以：被告丙○○於民國（下同）九十一年六月間向高雄市政府警察局
    楠梓分局誣告自訴人傷害，案雖經臺灣高雄地方法院判處有罪，然自訴人提出上
    訴，經臺灣高等法院高雄分院傳訊在場證人後，以九十二年度上易字第六０三號
    撤銷原審判決而改判無罪確定，證人連振和當時在場目睹自訴人並未毆打被告等
    語，因認被告涉犯刑法第一百六十九條第一項之誣告罪及第三百十條之誹謗罪嫌
    。
二、自訴人認被告涉有前揭犯行，係以臺灣高等法院高雄分院九十二年度上易字第六
    ０三號判決及卷宗內證人連振和之證詞為據，然訊之被告均堅決否認有誣告或誹
    謗犯行，辯稱：自訴人當時確實有打伊等語。
三、按犯罪事實應依證據認定之，無證據不得認定犯罪事實。又不能證明被告犯罪者
    ，應諭知無罪之判決，刑事訴訟法第一百五十四條第二項及第三百零一條第一項
    分別定有明文。又事實之認定，應憑證據，如未能發現相當證據，或證據不足以
    證明，自不能以推測或擬制之方法，為裁判之基礎（最高法院四十年台上字第八
    六號判例參照。）而所謂證據，係指足以證明被告確有犯罪行為之積極證據而言
    ，該項證據須適於為被告犯罪之證明者，始得採為斷罪之資料（參照最高法院六
    十九年台上字第四九一三號判例）。認定不利於被告之事實，須依積極證據，苟
    積極證據不足為不利於被告事實之認定時，即應為有利於被告之認定，更不必有
    何有利之證據，最高法院亦著有三十年上字第八一六號判例可資參照。
四、經查：
    (一)按「誣告罪之成立，以犯人明知所訴虛偽為構成要件，若誤認有此事實，或以
      為有此嫌疑，自不得遽指為誣告。」，最高法院二十年度上字第七一七號判例
      意旨可參。本件被告丙○○於九十一年六月三日十六時十分許，前往高雄市政
      府警察局楠梓分局指訴自訴人乙○○於九十一年六月三日四時二十分許，在高
      雄市○○區○○街三十二巷十七弄十一號徒手毆打被告，致被告頭部受傷，並
      提出驗傷診斷書為證，嗣經檢察官提起公訴，經甲○以九十二年度易字第三五
      四號判處自訴人乙○○拘役五十日，自訴人不服提起上訴，再經臺灣高等法院
      高雄分院以九十二年度上易字第六０三號判決撤銷改判自訴人無罪確定，此有
      臺灣高等法院九十二年度刑上字第一七０五號（九十二年度上易字第六０三號
      ）刑事卷宗可稽，是自訴人此部分指訴，與事實相符，堪以採信。然查自訴人
      乙○○與被告丙○○於前揭時地確有發生爭執，且係被告為搶狗而欲咬自訴人
      ，遭自訴人一手抓住頭髮馬尾，自訴人又順勢用手肘勒住被告脖子，且於被告
      激烈反抗時將被告推離，雙方則不停拉扯爭奪小狗之事實，業經臺灣高等法院
      高雄分院前揭判決於審酌被告當時指訴及證人黃慶文、連振和之證詞後認定之
      ，且自訴人於該案審理時亦坦承當時一手抱狗，有用另一手抓被告頭髮並將被
      告推開，足見當時自訴人確有出手攻擊被告無訛，至於被告為臺灣高等法院高
      雄分院改判無罪之理由在於告訴人主訴「頭暈、噁心」之症狀，無證據證明係
      自訴人當時攻擊行為所致抑或被告先前車禍腦震盪之舊疾所致，此見前揭九十
      二年度上易字第六０三號判決第五頁四(三)自明。從而，本件被告確實遭受自訴
      人攻擊，僅被告頭暈、噁心之身體受傷狀況無法證明係因被告攻擊行為所致，
      是被告辯稱當時自訴人確實有打伊等語，應堪採信。甲○審酌頭暈、噁心為多
      種身體不適所出現症狀之一，被告並非具醫學專業知識人員，且被告雖曾因先
      前車禍腦震盪舊疾引發頭暈、噁心，然其就診時醫師並未為任何理學檢查，被
      告自無從確知其頭暈、噁心症狀是否非因被告攻擊行為所致，且以一般人遭受
      攻擊後出現頭暈、噁心之身體不適，均會懷疑係受攻擊所致，是被告認自訴人
      有傷害嫌疑而提出告訴，參酌前揭最高法院判例意旨，自不得遽指其誣告，甲
      ○審酌自訴人提出之證據尚不足以認定被告犯誣告罪。至於自訴人聲請傳喚證
      人連振和，然連振和於前揭臺灣高等法院高雄分院審理時已到庭具結證述，自
      訴人當時在庭亦表示無意見（見臺灣高等法院高雄分院九十二年度上易字第六
      三０號卷第五十六頁），自訴人於甲○提示連振和證詞時亦無補充問題需由連
      振和證述，是甲○認為自訴人聲請傳訊證人連振和尚無必要，附此敘明。
    (二)刑法三百十條誹謗罪之構成要件，係以「意圖散布於眾」為主觀要件，本件自
      訴人於自訴狀並未明確指訴被告丙○○有何誹謗行為，且被告丙○○係遭受自
      訴人攻擊而懷疑因此受傷，向偵查機關提出告訴，並於法院接受審理時陳述案
      發情形，且所陳述亦經法院前揭判決認定被告確有遭受自訴人攻擊行為，僅無
      證據證明因而受傷，是係就偵查機關、法院詢問而陳述與訟爭事項有關之事實
      ，自訴人並無證據證明被告有向外散布之行為或意圖，單以被告提出告訴之行
      為尚難謂被告當時另有誹謗之犯意。
    (三)綜合以上，自訴人提出之證據不足以認定被告丙○○有誣告、誹謗之犯行，不
      能證明被告犯罪，依法應諭知無罪之判決。
據上論斷，應依刑事訴訟法第三百四十三條、第三百零一條第一項，判決如主文。
中      華      民      國    九十二    年     十一     月     十二     日
                                  臺灣高雄地方法院刑事第十庭
                        審判長法  官    孫啟強
                                            法  官    張茹棻
                                            法  官    楊智守
右正本證明與原本無異。
如不服本判決，應於判決送達後十日內，向甲○提出上訴狀。
                                            書記官    王美玲
中    華    民    國      九十二      年     十一     月    十二      日


司法院資訊處製作；財團法人民間司法改革基金會備份。
